臺灣高等法院高雄分院民事裁定　　　 96年度破抗更(二)字第4號
抗　告　人　甲○○
上列抗告人因宣告破產事件，對於民國95年7 月6 日臺灣高雄地
方法院95年度破字第47號所為駁回破產聲請之裁定提起抗告，經
最高法院第二次發回更審，本院裁定如下：
    主  文
抗告駁回。
抗告及發回前再抗告程序費用由抗告人負擔。
    理  由
一、本件聲請及抗告意旨略以：抗告人因投資友人生意而積欠多
    家銀行債務致以債養債，且因父母老邁無法工作而需由抗告
    人扶養，並負擔父母之房貸債務，致抗告人每月應支付高額
    利息，現債務已達新臺幣（下同）270 餘萬元，抗告人已無
    力負擔。惟抗告人但目前資產僅有現金24萬7600元及老舊機
    車約值1 萬元，顯已不能清償債務，故抗告人之負債顯已大
    過資產而不能清償，已符破產法第1 條、第57條及第58條可
    准予宣告破產之規定。詎原審裁定竟以抗告人所能構成破產
    財團之財產共25萬7600元不足以支付相關破產程序費用為由
    ，而駁回抗告人之聲請，實有不當。且破產制度本即在於債
    務人不能清償債務時，得藉由破產之宣告以清償債務，並藉
    以重生，本件就抗告人之債務與債權相較，顯已符合破產之
    要件。另參酌最高法院86年度台抗字第479 號裁定意旨，抗
    告人亦有破產之實益。詎原審竟裁定駁回抗告人之破產聲請
    ，實有不當，爰求予廢棄原裁定云云。
二、按破產宣告時屬於破產人之一切財產，及將來行使之財產請
    求權；及破產宣告後，破產終結前，破產人所取得之財產，
    為破產財團。破產管理人之報酬為財團費用；破產人及其家
    屬之必要生活費，視為財團費用。財團費用及財團債務，應
    先於破產債權，隨時由破產人依破產法之規定清償之。破產
    宣告後，如破產財團之財產不敷清償財團費用及財團債務時
    ，法院因破產管理人之聲請，應以裁定宣告破產終止，破產
    法第82條第1 項、第95條第1 項第3 款、同條第2 項、第97
    條、第148 條分別定有明文。另監查人報酬之數額，依破產
    法第128 條準用同法第84條之規定，由法院核定之。學者通
    說認為，監查人之報酬，屬因破產財團管理所生之費用，亦
    應適用上開破產法第95條第1 項第1 款之規定。是以，監查
    人之報酬，亦應與破產管理人之報酬先於破產債權而由破產
    財團支付之。又破產法第57條規定，債務人不能清償債務者
    ，固得宣告破產，然依上開破產法第148 條規定之旨趣，如
    債務人之財產不敷清償破產財團費用及財團債務時，即應認
    無宣告破產之實益，最高法院86年度台抗字第479 號、同院
    91年度台抗字第60號裁定意旨均可資參照。是以破產程序，
    乃債務人無力對全體債權人清償債務時，由法院介入，強制
    將債務人之全部財產依一定程序為變價及分配，使全體債權
    人得以公平受償之程序。故債務人之財產如可預見不敷清償
    破產財團費用及財團債務，致使多數債權人之普通債權無法
    獲得公平滿足，即無宣告破產之實益，而如仍進行破產程序
    ，顯與破產制度之本旨及目的有違，即不應准許。
三、經查，抗告人自承於提起本件破產之聲請時，其尚積欠各債
    權銀行之債務總額為270 餘萬元，如上所述。而經原審依職
    權向各該債權銀行查明結果，抗告人至95年6 、7 月間為止
    ，共計積欠寶華商業銀行19萬3876元、台新國際商業銀行20
    萬3517元（惟該行陳報尚有其他債務，抗告人則自承其此部
    分之債務為36萬5000元）、合作金庫商業銀行45萬1054元、
    慶豐商業銀行1 萬164 元、上海匯豐銀行12萬2149元、友邦
    國際信用卡公司26萬7367元、新竹國際商業銀行26萬6472元
    、富邦商業銀行66萬4270元、國泰世華商業銀行10萬6283元
    、陽信商銀行21萬9205元等情，此有各該債權銀行之函文在
    卷可稽（參原審卷第14頁、本院更審前95破抗字第15號卷第
    46頁），另抗告人復自承尚有積欠中國信託商業銀行11萬元
    、復華商銀行8 萬元（此部分未據中國信託商業銀行及復華
    商業銀行函復），故依抗告人自承之債務及各債權銀行之函
    文計算結果，抗告人積欠各債權銀行之債務合計共285 萬
    5840元之事實，堪以認定。而抗告人復自承其工作之收入有
    限，而得以構成破產財團之財產僅有現金24萬7600元（現轉
    為台新國際商業銀行之本行支票，經本院於第一次更審審理
    時函查結果，該支票尚未提示，見本院95年度破抗更(一)字第
    1 號卷第20頁）及老舊機車一部，價值約1 萬元，合計共25
    萬7600 元 （原審卷第17、18、35頁），另經原審依職權調
    取抗告人相關財產資料查明結果，抗告人現除有一筆1 萬
    4000元之海景世界企業股份有限公司之投資外，尚無其他資
    產（參原審卷證物袋）。則抗告人主張其資產顯已不能清償
    債務，依法即有破產之原因等情，雖足堪採信。
四、惟查，抗告人之必要生活費，視為財團費用，已如上述，則
    在抗告人現已無實質收入之情形下，其除須負擔自身之必要
    生活費外，尚須扶養年邁雙親之事實，為抗告人所自承，而
    以95年度所得稅之納稅義務人及扶養親屬免稅額每人為7 萬
    7000元計算其必要生活費，則抗告人每年至少即需支出必要
    生活費23萬1000元（77,000×3） 。另本件如宣告抗告人破
    產，抗告人尚須支付破產管理人及監查人之報酬，按破產管
    理人及監查人之報酬如以訴訟實務中一般律師之酬勞計算，
    每人至少收費5 萬元，遑論破產程序尚須召開債權人會議、
    出售或處分資產、分配破產財團等，其程序較為複雜，通常
    歷經一年仍無法終結，故實務上破產管理人及監查人之報酬
    常遠較此一金額高出甚多。從而，本件如宣告抗告人破產，
    並以一年之破產程序進行期間計算，參照破產法第95條1 項
    第3 款及同條第2 項之規定，抗告人每年應支出之財團費用
    至少即高達33萬1000元以上【（77,000×3） ＋（50,000
    ×2） ＝331,000 】。惟抗告人自承可構成破產財團之資產
    僅有現金24萬7600元，及老舊機車一部價值約1 萬元，合計
    共25萬7600元，故於扣除上開財團費用後，抗告人已無任何
    餘額可資構成破產財團，則抗告人主張其有破產之實益云云
    ，顯不足採信。
五、綜上，本院依破產法第63條第2 項規定，於依職權為必要之
    調查後，認抗告人之資產於扣除其財團費用必要之支出後，
    確已無財產可資構成破產財團，即無從依破產程序清理抗告
    人之債務，故應認並無宣告抗告人破產之實益。從而，原裁
    定駁回抗告人之破產聲請，並無違誤。抗告意旨指摘原裁定
    不當，求予廢棄，並無理由，應予駁回。
據上論結，本件抗告為無理由，應依破產法第5 條，民事訴訟法
第495 條之1 第1 項、第449 條第1 項、第95條、第78條，裁定
如主文。
中　　華　　民　　國　　96　　年　　5 　　月　　28　　日
                            民事第三庭
                                審判長法官  張國彬
                                法      官  吳登輝
                                法      官  楊富強
以上正本證明與原本無異。
如不服本裁定應於送達後10日內向本院提出再抗告狀 (並按他造
當事人之人數附繕本)， 並繳納再抗告費新臺幣1,000 元。再為
抗告應以適用法規顯有錯誤為理由，並經本院之許可，該許可以
原裁定所涉及之法律見解具有原則上之重要性者為限，並委任律
師為代理人。
中　　華　　民　　國　　96　　年　　5 　　月　　28　　日
                                書  記  官  劉博文
註明:
抗告人之配偶、三親等內之血親、二親等內之姻親，或抗告人為
法人、中央或地方機關時，其所屬專任人員具有律師資格並經法
院認適當者，亦得為第三審代理人。
抗告人或其法定代理人具有律師資格者及前項情形，應於提起抗
告或委任時釋明之。
